【裁判字號】    99,交聲,1085
【裁判日期】    990820
【裁判案由】    違反道路交通管理處罰條例聲明異議
【裁判全文】
臺灣臺北地方法院交通事件裁定        99年度交聲字第1085號
原處分機關  臺北市交通事件裁決所
異  議  人
即受處分人  甲○○
                    1樓
上列異議人即受處分人因違反道路交通管理處罰條例案件，對於
臺北市交通事件裁決所於民國99年6月17日北市裁罰字第裁22-A0
2XDL830號之裁決書（原處分案號：北市警交大字第22-A02XDL83
0號）聲明異議，本院裁定如下：
    主  文
異議駁回。
    理  由
一、按汽車駕駛人駕駛執照業經吊銷、註銷仍駕駛小型車或機器
    腳踏車者，處新臺幣6,000元以上12,000元以下罰鍰，並當
    場禁止其駕駛，道路交通管理處罰條例第21條第1項第4款定
    有明文。
二、異議人即受處分人甲○○於民國99年5月24日7時30分許，騎
    乘車牌號碼5B-6717號自用一般小客車行經臺北市市○○道
    與林森北路口時，經警攔停查獲其有「駕駛執照業經吊銷仍
    駕車」之違規行為，遂依道路交通管理處罰條例第21條第1
    項第4款之規定，以北市警交大字第A02XDL830號舉發違反道
    路交通管理事件通知單舉發，嗣異議人於應到案期日前之99
    年5月26日向原處分機關臺北市交通事件裁決所提出申訴，
    經原處分機關查復後，仍認異議人有上開違規行為，由原處
    分機關於同年6月17日，依道路交通管理處罰條例第21 條第
    1項第4款之規定，以北市裁罰字第裁22-A02XDL830號裁決書
    ，裁處異議人罰鍰新臺幣（下同）9,000元，異議人不服即
    於當日聲明異議等情，有聲明異議狀、臺北市政府警察局99
    年5月26日北市警交大字第A02XDL830號舉發違反道路交通管
    理事件通知單影本、臺北市交通事件裁決所99年6月17日北
    市裁罰字第裁22-A02XDL830號違反道路交通管理事件裁決書
    申訴書、臺北市政府警察局99年5月24日掌電字第A02XDL830
    號舉發違反道路交通管理事件通知單影本、臺北市交通事件
    裁決所99年6月1日北市裁申字第09935868200號函各一份在
    卷可稽（見本院卷第3至5、12、14、18、19至21頁）。
三、異議意旨略以：伊因經濟因素將原戶籍地之房屋出租予某公
    司做為員工宿舍，並於同時向第三人承租臺北市松山區○○
    ○路○段23巷9弄19號1樓之房屋作為住家與公司併用，但基
    於孩子的就學學區問題故未立即將戶籍移出，直到孩子上高
    中後將該戶籍地房屋售出才遷出戶籍，因此無戶籍地已變更
    之證明，但可以伊所提出之租賃合約書證明94年9月份伊發
    生違規右轉之違規行為時伊確實已搬離原戶籍地1年多，伊
    至今仍居住於上述租賃地，如有需要亦可另提出94年至97年
    間扣繳租賃稅之證明，伊深知無照駕駛之嚴重性，絕無明知
    駕照已被吊銷還駕車的心，如存此心99年5月24日當天伊大
    可不要停車，讓員警寄告發單給車主（即異議人先生）即可
    ，純粹是因為未收到先前的裁決書所以伊不知其駕照已被吊
    銷，是伊認系爭裁決書之送達並不合法，伊之後受本件交通
    違規事件之裁處實屬冤屈，據此聲明異議云云。
四、按處理違反道路交通管理事件，有關文書送達之程序，依行
    政程序法之規定，違反道路交通管理事件統一裁罰基準及處
    理細則第5條規定甚明。又送達，於應受送達人之住居所、
    事務所或營業所為之；於應受送達處所不獲會晤應受送達人
    時，得將文書付與有辨別事理能力之同居人、受僱人或應送
    達處所之接收郵件人員；應受送達人或其同居人、受僱人、
    接收郵件人員無正當理由拒絕收領文書時，得將文書留置於
    應送達處所，以為送達，行政程序法第72條第1項前段、第7
    3條第1項、第3項分別定有明文。又按汽車所有人名稱、住
    所等如有變更，應向公路監理機關辦理登記，固為道路交通
    安全規則第23條第1項所明定，惟基於便民原則，因應社會
    現況，交通部公路局另訂定公路監理電腦系統車輛車籍及駕
    駛人駕籍增設「通信地址」欄位作業注意事項，依該注意事
    項第1條、第2條規定，因應車主、駕駛人之需要，准予車主
    、駕駛人於公路監理電腦系統車籍及駕籍檔中增列通信地址
    ，以利公路監理機關各項通知單之寄達，並於該注意事項第
    6條規定：「公路監理機關受理車主、駕駛人申請增設『通
    信地址』後，應立即登載於公路監理電腦系統之車籍及駕籍
    檔中；爾後各項便民服務之通知事項及汽車燃料使用費繳款
    通知、汽車使用牌照稅繳款通知及違規通知單、裁決書之送
    達，皆以通信地址寄發」，職是，一旦經車主或駕駛人填寫
    申請書為登記，公路監理機關即有義務登載其「通信地址」
    於電腦系統中，並依此地址寄發文件。
五、經查：
    (一)本件異議人甲○○於94年5月30日20時35分在臺北市○○
      ○路及延平北路口，因「違規右轉」遭臺北市政府警察局
      大同分局延平派出所員警陳益平依違反道路交通管理處罰
      條例第48條第1項第2款規定當場攔停舉發（舉發單號：AE
      B179614號），該案因未繳交罰鍰，經原處分機關即臺北
      市交通事件裁決所於94年9月8日掣開94年北市裁三字第AE
      B179614號裁決書，執行易處逕行註銷駕照，而經送達於
      異議人當時戶籍地所在地址即臺北市○○區○○路31號5
      樓，因未會晤異議人本人，而將上開文書交予有辨別事理
      能力之受雇人即戶籍地管理委員會收受，而發生送達之效
      力，有臺北市政府警察局94年5月30日北市警交大字第AEB
      179814號舉發違反道路交通管理事件通知單、原處分機關
      99年6月1日北市裁申字第009935868200號函暨所附書吊扣
      銷歷史情況查詢報表、94年9月20日蓋有該郵務中心收發
      章及異議人戶籍地管理委員會收發章之臺北市交通事件裁
      決所送達證書各一份在卷可查，已可認定（見本院卷第13
      、16頁背面、17、19至21頁）。依違反道路交通管理事件
      統一裁罰基準及處理細則第5條及行政程序法第72條、第
      73條第1項之規定，此裁決書之送達業已合法。
    (二)至異議人雖辯稱系爭裁決書並未合法送達，原處分機關依
      該裁決書吊銷其駕照，並於其後認定其有駕照易處吊銷仍
      駕車之違規並不公平云云。惟查：
      1、異議人於99年5月26日聲明異議時，始表明其於94年間
         實際居所在臺北市松山區○○○路○段23巷9弄19號1樓
         ，並於94年5月30日舉發當時已搬離戶籍地，而未收到
         裁決書等語，然則異議人於94年5月30日因違規右轉而
         被開立舉發通知單時，已於載有「北市○○路31號5樓
         」地址之舉發通知單上親自簽名，而未就該戶籍地址
         並非實際居所提出更正；參以本件99年5月24日遭員警
         攔停以掌電所開立之舉發通知單上列載地址為「臺北
         市○○區○○路31號5樓」，而本件送達證書上所列載
         地址為「臺北市○○區○○里○○○路○段23巷9弄19
         號」，有臺北市政府警察局94年5月30日北市警交大字
         第AEB179614號、99年5月24日掌電字第A02XDL830號、
         99年5月26日北市警交大字第A02XDL830號舉發道路交
         通管理事件通知單影本各一份可憑，亦可知若異議人
         曾有更正住居所或陳報通信地址，行政機關確實會依
         照新址為送達；另異議人所提出之房屋租賃契約書載
         有「臺北市○○路31號5樓」之原戶籍地址，而於98年
         1 月23日之前，異議人之戶籍地址亦確實設在臺北市
         松山區○○路31號5樓，嗣於98年1月23日始遷出，有
         卷附遷徙紀錄資料查詢結果、個人基本資料查詢結果
         各1 份足憑（見本院卷第10、22至24頁），顯見異議
         人有以該地址設定為住所之意思，原處分機關以該戶
         籍地為送達，核非無據。
      2、此外，本件查無證據可證異議人確於94年已向原處分
         機關陳報其實際居所，而因原處分機關疏漏致使未能
         依址送達，則異議人既未依前揭規定向監理機關申請
         增設通信地址為送達處所，自難課以行政機關除依戶
         籍地址訪查外，就實際上異議人未陳報之任意居所何
         在之探訪責任。基此可知，舉發機關及原處分機關按
         照以上地址，以掛號郵寄方式向異議人之戶籍地送達
         裁決書，自屬適法，實難課以原處分機關訪查異議人
         實際居所何在之責，且罰單上所載地址尚非與異議人
         毫無關聯，亦不能排除異議人故意陳報舊地址試圖卸
         責之情。是本件94年北市裁三字第AEB179614號裁決書
         ，易處逕行註銷駕照之處分已生確定效果，受處分人
         自不得逕以其未實際居住在戶籍地、未收受裁決書為
         由，恣為抗辯。
六、綜上所述，原處分機關既已於94年9月20日以向受雇人送達
    之方式合法送達系爭裁決書予異議人，而異議人於收受送達
    後，未依該裁決書所定期限繳交罰鍰，因而遭原處分機關依
    裁決書之內容，逕自將異議人駕駛執照註銷，該行政處分已
    因不能再以通常之救濟途徑加以變更或撤銷而具有形式的存
    續力（確定力）。而異議人就其於駕駛執照遭註銷後，仍於
    99年5月24日駕駛車牌號碼5B-6717號自用一般小客車，於行
    經臺北市市○○道與林森北路口時，經警攔停查獲等情，既
    不爭執，是其確有「駕駛執照業經吊銷仍駕車」之違規行為
    無誤。則原處分機關就其前揭交通違規行為，依道路交通管
    理處罰條例第21條第1項第4款及違反道路交通管理事件統一
    裁罰基準表之規定，於99年6月17日以北市裁罰字第裁22-A0
    2XDL830號裁決書，裁處異議人罰鍰9,000元，核無違誤，本
    件異議為無理由，應予駁回。
七、據上論斷，應依道路交通案件處理辦法第19條，裁定如主文
    。
中    華    民    國    99    年     8    月    20    日
                  交通法庭    法  官    呂煜仁
上正本證明與原本無異。
如不服本裁定，應於裁定送達後5日內向本院提出抗告狀。
                              書記官    曹尚卿
中    華    民    國    99    年    8     月    20    日

司法院資訊處製作；財團法人民間司法改革基金會備份。
